臺灣彰化地方法院刑事判決
111年度訴字第778號
公  訴  人  臺灣彰化地方檢察署檢察官
被      告  陳義德（原名：湛昊駩）



上列被告因加重詐欺等案件，經檢察官提起公訴（111年度偵字
第7518、8854號），被告於準備程序進行中就被訴事實均為有罪
之陳述，經本院合議庭裁定改由受命法官獨任以簡式審判程序審
理，判決如下：
    主  文
陳義德犯如附表宣告刑欄所示之罪，各處如附表宣告刑欄所示之
刑，應執行有期徒刑壹年拾壹月。
扣案之犯罪所得新臺幣壹仟肆佰玖拾元沒收。
    犯罪事實及理由
一、犯罪事實：陳義德（原名湛昊駩）自民國111年4月初某日，
    在臉書社團「偏門工作」結識帳號名稱「天天陳」之成年人
    ，從而加入成員包含「天天陳」、代號「2號」、「3號」成
    年人所組成以實施詐術為手段、具有持續性、牟利性、結構
    性之詐欺集團犯罪組織（所涉參與犯罪組織犯行，於臺灣臺
    中地方法院以111年度金訴字第1090號審理中），負責提領
    詐欺贓款（即車手），並從中賺取報酬。陳義德與「天天陳
    」、「2號」、「3號」及其等所屬詐欺集團成年成員間，共
    同意圖為自己不法之所有，基於三人以上共同詐欺取財、隱
    匿或掩飾特定詐欺取財犯罪所得之洗錢犯意聯絡，先由該詐
    欺集團之機房部門不詳成員，於附表所示之方式向游智凱、
    莊雅琳等人施用詐術，致游智凱、莊雅琳均陷於錯誤，而於
    附表所示時間，將附表所示之金額匯至曾華貴之中華郵政帳
    號000-00000000000000號帳戶（下稱甲帳戶，曾華貴所涉幫
    助詐欺犯嫌，由臺灣花蓮地方檢察署檢察官以111年度偵字
    第4102號偵查中）內，再由該集團成員通知「2號」將甲帳
    戶提款卡交予陳義德後，前往彰化縣和美鎮內之自動櫃員機
    ，於附表所示之時間、地點，提領現金共計新臺幣（下同）
    149,000元，再交給「2號」，「2號」則依詐騙集團成員之
    指示，將報酬1,490元交與陳義德後，餘款則轉交予「3號」
    ，詐欺贓款因而不知去向。嗣因游智凱、莊雅琳發覺受騙報
    警處理，警方調閱監視器畫面後始循線查悉上情。陳義德並
    於偵訊時自願提出犯罪所得即現金1,490元扣案。
二、證據名稱：
  ㈠被告陳義德之自白。
  ㈡被害人游智凱、告訴人即被害人莊雅琳於警詢之供述。
  ㈢車牌號碼000-0000號自小客車之車輛詳細資料報表及車行紀
    錄（他卷第187、189頁）、監視器擷圖及比對圖（偵8854號
    卷第37-95頁）、告訴人莊雅琳提供之與詐欺集團成員之行
    動電話通訊軟體對話紀錄等擷圖（偵7518號卷35-45頁）、
    自動櫃員機交易明細（偵7518號卷第47頁）。
  ㈣甲帳戶之基本資料、變更資料及歷史交易清單（偵7518號卷
    第23-27頁）、和美郵局及和美道周郵局查詢資料（本院卷
    第29、31頁）、財金資訊股份有限公司提供之甲帳戶跨行交
    易明細（本院卷第75-76頁）。
三、論罪科刑：
  ㈠核被告陳義德所為，係犯洗錢防制法第14條第1項之洗錢罪、
    刑法第339條之4第1項第2款之三人以上共同犯詐欺取財罪（
    加重詐欺取財罪）。　　
  ㈡被告陳義德參與本案詐欺集團，雖未親自致電告訴人實施詐
    術，而另由其他成員為之，但被告陳義德負責提領贓款，再
    轉交收水成員（即「2號」、「3號」），並從中抽佣獲利，
    與「天天陳」、「2號」、「3號」、機房部門等集團內其他
    不詳成員之間，有相互利用之共同犯意，而各自分擔部分犯
    罪行為，為共同正犯。
  ㈢被告陳義德於附表各編號所犯洗錢罪、加重詐欺取財罪，均
    有部分合致，犯罪目的單一，乃一行為而觸犯數罪名，皆為
    想像競合犯，依刑法第55條規定，各從一重之三人以上共同
    犯詐欺取財罪處斷。
  ㈣被告陳義德犯洗錢罪，在偵查、審判中自白，依洗錢防制法
    第16條第2項規定應減輕其刑，因其所犯洗錢罪屬想像競合
    犯中之輕罪，於決定處斷刑時，雖以其中最重罪名（加重詐
    欺罪）之法定刑，做為裁量之準據，惟仍於量刑時一併衡酌
    該減輕其刑事由，予以合併評價。　　
  ㈤被告陳義德所犯附表各編號之加重詐欺罪，各涉及不同之被
    害人，核屬數行為，應分論併罰。
  ㈥爰以行為人之責任為基礎，審酌被告陳義德於審理陳稱其高
    職美容美髮科肄業，目前從事白牌計程車維生，離婚，所育
    子女由前妻行使親權，且須按月負擔撫養費，等情甚明，且
    有戶役政資訊網站查詢個人戶籍資料可憑，是具備基礎智識
    程度、有工作能力之成年人，卻不思以正當途徑賺取財物，
    參與詐欺集團，擔任提領贓款車手，製造金流斷點，雖非直
    接對告訴人、被害人實施詐術，騙取財物，然其角色使詐欺
    集團得以順利獲得贓款，隱匿詐欺所得去向，增加警方追緝
    幕後詐欺集團之困難度，造成集團上游主要成員得以逍遙法
    外，並可能導致更多無辜民眾受害，所為甚不足取，且同時
    觸犯兩罪名，罪質較重；暨斟酌被告坦承犯行不諱，惟未能
    賠償告訴人、被害人分文，尤其被告與告訴人莊雅琳成立調
    解，有本院調解筆錄為憑（本院卷第113頁），事後卻未按
    期給付，告訴人期待落空，來函表示希望被告能受重判（本
    院卷第135頁），已難諒解被告，顯見被告犯後態度只能算
    普通，稱不上良好；並衡量被告加入本案詐欺集團犯案前，
    尚無其他犯罪科刑紀錄，近期所涉詐欺案件均為加入同一集
    團期間所為，有臺灣高等法院被告前案紀錄表可憑，非屬長
    期以來素行不佳之人；並參酌被告在犯罪結構中所扮演之角
    色、參與犯罪之程度、告訴人及被害人受害金額等一切情狀
    ，分別量處如附表宣告刑欄所示之刑。復衡酌被告各次加重
    詐欺取財犯行，是單日內在相近地點提領甲帳戶內贓款，所
    侵害法益固非屬於同一人，然各次分工、行為態樣、手段相
    同，責任非難重複之程度較高，綜合評價各罪類型、關係、
    法益侵害之整體效果，為適度反應其整體犯罪行為之不法與
    罪責程度及施以矯正之必要性，而就其所犯各罪，定其應執
    行刑如主文所示。
  ㈦沒收：
　　1.被告陳義德本案各次提領贓款合計149,000元，並從中獲
      得1,490元之報酬乙情，認定如前，並於偵訊時提出同額
      現金查扣在案，有臺灣彰化地方檢察署贓證物款收據、扣
      押物品清單存卷可考（他字卷第315、316頁），核屬其所
      有之犯罪所得，應依刑法第38條之1第1項前段規定，宣告
      沒收。
　　2.按洗錢防制法第18條第1項固然規定「犯第14條之罪，其
      所移轉、變更、掩飾、隱匿、收受、取得、持有、使用之
      財物或財產上利益，沒收之；犯第15條之罪，其所收受、
      持有、使用之財物或財產上利益，亦同」，惟被告自甲帳
      戶提領詐欺贓款，扣除報酬後餘額悉數交給不詳之成員而
      不知去向，對其餘款項已無事實上之管領權。倘依上述規
      定，就被告所隱匿之詐欺金流，再宣告沒收，實屬苛酷，
      爰依刑法第38條之2第2項規定，不宣告沒收。
四、應適用之法條：刑事訴訟法第273條之1第1項、第299條第1
    項前段、第310條之2、第454條第1項，洗錢防制法第14條第
    1項，刑法第11條前段、第28條、第339條之4第1項第2款、
    第55條、第51條第5款、第38條之1第1項前段、第38條之2第
    2項，刑法施行法第1條之1第1項。
五、如不服本件判決，得自收受送達之翌日起20日內，表明上訴
    理由，向本院提起上訴狀（須附繕本）。告訴人或被害人對
    於判決如有不服具備理由請求檢察官上訴者，其上訴期間之
    計算係以檢察官收受判決正本之日期為準。　　
本案經檢察官陳立興提起公訴，檢察官劉欣雅到庭執行職務。
中　　華　　民　　國　　111 　年　　11　　月　　28　　日
                  刑事第一庭        法  官  王祥豪
以上正本證明與原本無異。
如不服本判決應於收受判決後20日內，向本院提出上訴書狀，並
應敘述具體理由。其未敘述上訴理由者，應於上訴期間屆滿後20
日內向本院補提理由書(均須按他造當事人之人數附繕本)「切勿
逕送上級法院」。
告訴人或被害人對於判決如有不服具備理由請求檢察官上訴者，
其上訴期間之計算係以檢察官收受判決正本之日期為準。
中　　華　　民　　國　　111 　年　　11　　月　　28　　日
                                    書記官  吳芳儀
附錄本案論罪科刑法條：
洗錢防制法第14條第1項
有第二條各款所列洗錢行為者，處七年以下有期徒刑，併科新臺
幣五百萬元以下罰金。
　　　　　　　　　　　　　　　　
刑法第339條之4第1項
犯第三百三十九條詐欺罪而有下列情形之一者，處一年以上七年
以下有期徒刑，得併科一百萬元以下罰金：
一、冒用政府機關或公務員名義犯之。
二、三人以上共同犯之。
三、以廣播電視、電子通訊、網際網路或其他媒體等傳播工具，對公眾散布而犯之。　　　　　　　　　　　　　　　　

附表
編號 被害人 詐騙方式 提款情形 宣告刑 1 游智凱 不詳機房成員於111年4月18日某時致電游智凱，佯為網路電商、銀行、郵局客服人員，誆稱系統設定錯誤，須配合操作自動櫃員機解除設定云云。游智凱因而陷於錯誤，於111年4月18日19時28分許自其臺灣中小企業銀行帳戶轉帳29,989元至甲帳戶，於同日19時48分許，自其臺灣中小企業銀行帳戶，跨行存款29,985元至甲帳戶（另匯款至其他非本案相關之帳戶）。 陳義德於111年4月18日19時55分許，在和美郵局（彰化縣○○鎮○○路0段000號）之自動櫃員機，提領59,000元；於同日20時51分許，在和美道周郵局（彰化縣○○鎮道○路000號）之自動櫃員機，提領60,000元；於同日20時56分許，在統一便利商店新勝利門市（彰化縣○○鎮○○路000號）中國信託商業銀行設置之自動櫃員機，提領3,000元；又於同日21時19分許，至上址和美道周郵局之自動櫃員機，提領27,000元。 陳義德三人以上共同犯詐欺取財罪，處有期徒刑壹年貳月。 2 莊雅琳 不詳機房成員於社群網站FACEBOOK傳訊莊雅琳，佯稱要提供工作機會，在蝦皮幫忙搶單可抽取佣金云云。莊雅琳因而陷於錯誤，於111年4月18日20時41分許以網路轉帳30,000元至甲帳戶，於同日21時14分許，以網路轉帳30,000元至甲帳戶（另匯款至其他非本案相關之帳戶）。  陳義德三人以上共同犯詐欺取財罪，處有期徒刑壹年陸月。